臺灣士林地方法院民事判決
109年度訴字第1490號
原      告  陳明祿
訴訟代理人  侯冠全律師
被      告  黃佩琳

訴訟代理人  唐月妙律師
上列當事人間請求損害賠償事件，本院於民國110年12月10日言
詞辯論終結，判決如下：
    主  文
原告之訴及假執行之聲請均駁回。
訴訟費用由原告負擔。
    事實及理由
一、原告主張：兩造於民國101年5月14日締結不動產買賣契約（
    下稱系爭契約），約定由原告向被告買受臺北市○○區○○段○○
    段00○00000○0000○00地號土地，其中權利範圍各均為346/10
    000之應有部分，及坐落其上之臺北市○○區○○○○段00000○號
    、門牌號碼臺北市○○區○○○路00巷00號5樓建物（下稱系爭房
    屋，與系爭土地合稱系爭房地），買賣價金為新臺幣（下同
    ）1650萬元，並約定於101年6月30日前點交系爭房地。嗣原
    告已給付全部買賣價金，被告亦已依約於101年6月30日前某
    日點交系爭房地。詎料系爭房屋之天花板於109年間發生漏
    水，原告於109年3月27日欲進行修繕而拆除系爭房屋天花板
    之木作裝潢時，發現系爭房屋之室內頂板經被告包覆隔熱棉
    ，致長年以來系爭房屋發生漏水時，水分均無法散逸，因而
    導致系爭房屋室內頂板受有鋼筋鏽蝕、混凝土開裂及大片混
    凝土掉落等損害（下合稱系爭損害）。經原告檢視系爭房屋
    天花板內部裝潢，發現系爭房屋客廳天花板內設有用以盛接
    滲漏水之接水盤及PVC導水管等導水裝置，足徵被告明知系
    爭房屋頂板曾有漏水情形，卻仍鋪設隔熱棉，造成系爭房屋
    受有系爭損害。又將隔熱棉貼覆於系爭房屋之室內頂板，極
    有可能造成系爭房屋發生漏水時，原告難以察覺漏水情形，
    並導致漏水將因無法散逸而為系爭房屋室內頂板之混凝土所
    吸收，終造成系爭房屋受有系爭損害，然被告於兩造締結系
    爭契約時卻未告知原告系爭房屋之室內頂板鋪有隔熱棉之情
    事，實已違反系爭契約之附隨義務，並造成系爭房屋受有系
    爭損害。爰依據民法第227條第1項準用民法第231條第1項規
    定，請求被告賠償修繕系爭房屋之必要費用，以及系爭房屋
    經修繕後尚罹有之價值減損等語。並聲明：㈠被告應給付原
    告531萬5000元，及自起訴狀繕本送達翌日即109年10月7日
    起至清償日止，按週年利率5%計算之利息；㈡願供擔保，請
    准宣告假執行。
二、被告則以：原告並未舉證證明系爭房屋於101年6月間交屋時
    ，有可歸責於被告之瑕疵存在。被告交付系爭房屋予原告時
    ，系爭房屋之頂板既無滲漏水之情形存在，則原告於8年後
    發現之系爭損害，即與被告舖設隔熱棉無關。又於系爭房屋
    室內頂板裝設隔熱棉並不會對於原告之固有利益財產造成損
    害，故被告於兩造締結系爭契約時，自無負有應告知原告系
    爭房屋室內頂板鋪有隔熱棉之附隨義務可言。且系爭房屋頂
    板依原告提出之建築初勘表記載，係因混凝土保護層不足、
    疑似建築物滲水所致，設置隔熱棉在一般情形下，並不當然
    會造系爭房屋發生系爭損害，故縱認被告負有此附隨義務，
    系爭房屋受有系爭損害亦與前揭附隨義務之違反間無相當因
    果關係。另原告亦未舉證證明其受有如其聲明所示之損害金
    額等語，資為抗辯，並聲明：㈠如主文第1項所示；㈡如受不
    利判決，願供擔保請准宣告免為假執行。
三、得心證之理由
㈠、兩造於101年5月14日締結系爭契約，約定由原告向被告買受
    系爭房地，買賣價金為1650萬元，並約定於101年6月30日點
    交系爭房地。嗣原告已給付全部買賣價金，被告亦已依約於
    101年6月30日前某日點交系爭房地等節，為兩造所不爭執（
    本院卷第16、98、154、446頁），並有系爭契約契約書影本
    暨相關締約文件（本院109年度士調字第332號卷《下稱士調
    卷》第17至35頁、本院卷第30至48、220至288頁）、系爭房
    屋建物登記第2類謄本（本院卷第290頁）、系爭土地土地登
    記第2類謄本（本院卷第292至300頁）在卷可稽，應可認定
    。
㈡、按因可歸責於債務人之事由，致為不完全給付者，債權人得
    依關於給付遲延或給付不能之規定行使其權利，民法第227
    條第1項定有明文。次按出賣人就其交付之買賣標的物有應
    負擔保證責任之瑕疵，而其瑕疵係於契約成立後始發生，且
    因可歸責於出賣人之事由所致者，則出賣人除負物之瑕疵擔
    保責任外，同時構成不完全給付之債務不履行責任（最高法
    院110年度台上字第2214號、109年度台上字第242號、108年
    台上字第2143號判決意旨參照）。承上可知，其瑕疵係於契
    約成立後始發生，且因可歸責於出賣人之事由所致者，出賣
    人方應負不完全給付之債務不履行責任，否則買受人僅得依
    買賣瑕疵擔保責任之規定，請求出賣人負其責任。查本件原
    告主張被告應負不完全給付之債務不履行責任，無非係以被
    告於系爭屋屋頂板設置隔熱棉一事為其論據之基礎。雖兩造
    對於設置隔熱棉一事，是否屬瑕疵給付一事，爭執甚烈。惟
    查系爭房屋室內頂板均為被告裝設貼覆隔熱棉一事，為兩造
    所不爭執（本院卷第81、99、154至155頁），並有系爭房屋
    室內頂板照片在卷可憑。又系爭契約之締約時間為101年5月
    14日，系爭房屋並於同年6月間某日點交予原告一事，業如
    前述。故兩造締結系爭契約至約定點交系爭房地之時間僅相
    距1月餘，被告於締約後可繼續使用系爭房屋之時間實相當
    短暫，衡情應無於此期間，就系爭房屋室內頂板再行鋪設減
    少系爭房屋所承受之熱能、進而降低系爭房屋之室內溫度，
    令系爭房屋更適宜居住之隔熱棉工程之可能。顯見系爭房屋
    室內頂板鋪設隔熱棉時間，應係於被告自行使用系爭房屋期
    間，亦即於兩造締結系爭契約前。準此，縱認鋪設隔熱棉係
    屬瑕疵給付，該行為既發生於兩造締結系爭契約前，揆諸前
    揭說明，原告僅得依買賣瑕疵擔保責任之規定，請求被告負
    瑕庛擔保責任，尚無從依據民法關於民法第227條第1項之規
    定，準用給付不能或給付遲延之規定，請被告給付履行利益
    之損害賠償。
㈢、被告主張未告知系爭房屋鋪有隔熱棉是否違反附隨義務部分
    ：
 1、按因可歸責於債務人之事由，致為不完全給付者，債權人得
    依關於給付遲延或給付不能之規定行使其權利；因不完全給
    付而生前項以外之損害者，債權人並得請求賠償，民法第22
    7條第1項、第2項定有明文。次按契約債務人應負之義務可
    區分為給付義務（包括主給付義務及從給付義務）及附隨義
    務。所謂附隨義務，係指於契約發展過程中，基於期待可能
    性，以誠信原則為依據，為保護債權人給付利益以外之利益
    （即固有利益）而生之義務，例如協力、告知、通知、保護
    、保管、照顧、忠實或守密等義務即屬之；倘債務人因可歸
    責於己之事由而未盡此項義務，致債權人之固有利益受有損
    害，其即應依據民法第227條第2項之規定負有不完全給付之
    債務不履行責任。承上可知，如契約債務人違反給付義務所
    生之不完全給付，債權人得依民法第227條第1項之規定，準
    用同法給付不能或給付遲延之法律效果，請求履行利益之損
    害賠償；如違反附隨義務，債權人則得依同法第227條第2項
    之規定請求固有利益之損害賠償。
 2、原告主張將隔熱棉貼覆於系爭房屋之室內頂板，極有可能造
    成系爭房屋發生漏水時，原告難以察覺漏水情形，並導致漏
    水將因無法散逸而為系爭房屋室內頂板之混凝土所吸收，終
    造成系爭房屋受有系爭損害，然被告於兩造締結系爭契約時
    卻未告知原告系爭房屋之室內頂板鋪有隔熱棉之情事，已違
    反系爭契約之附隨義務云云。被告固對於兩造締結系爭契約
    時，並未告知原告系爭房屋之室內頂板鋪有隔熱棉等情，不
    爭執（本院卷第154至155頁）。然否認被告有此附隨義務。
    惟依照誠信原則，出售房屋之出賣人固負有向買受人告知買
    賣標的物現況之附隨義務，然此等義務應僅限買賣標的物存
    有對於買受人生命、身體或財產安全等固有利益產生危險性
    之狀態下，始有告知之義務，反之苟對於買受人生命、身體
    或財產安全等固有利益無危險性，即無告知之必要。查於系
    爭房屋位於頂樓，於其室內頂板鋪設隔熱棉，有助於減少系
    爭房屋所承受之熱能、進而降低系爭房屋之室內溫度，屬有
    益於系爭房屋之設施，是尚難認於系爭房屋室內頂板鋪設隔
    熱棉，將在原告使用、收益或處分系爭房屋之過程中，對於
    原告之生命、身體或財產安全等固有利益產生危害，是依前
    開說明，被告自無告知原告系爭房屋頂板舖設隔熱棉之必要
    。再者，本件經本院多次闡明請原告確認主張本件可歸責於
    被告之瑕疵給付為何，其確認係主張被告於兩造締結系爭契
    約之際，未告知原告系爭房屋之室內頂板鋪有隔熱棉之情事
    (本院卷第99頁、154頁)，而非指系爭房屋交屋之際頂板有
    滲漏水之情形，卷內復無證據足證，系爭房屋頂板於交屋之
    際，已有滲漏水之狀況。足認系爭房屋頂板於交屋之際，並
    無滲漏水之情形存在。又依原告提出之建築物結構初勘表，
    初勘估評建議略以：建築物室內頂板混凝土開裂及鋼筋鏽蝕
    情形，研判與混凝土保護層不足且疑似建築物滲水加速鋼筋
    生鏽反應等語(士調卷第25頁)。足見原告主張之系爭損害，
    係因混凝土保護層不足且疑似建築物滲水加速鋼筋生鏽反應
    所致。是縱被告已告知原告系爭房屋室內頂板鋪有隔熱棉，
    系爭房屋是否即可避免受有系爭損害，即有疑義。故尚難遽
    認被告未向原告告知系爭房屋室內頂板鋪有隔熱棉，與系爭
    房屋受有系爭損害間具有相當因果關係。另告知附隨義務之
    違反，如致債權人之固有利益受有損害，自得依民法第227
    條第2項之規定，請求損害賠償，業如前述。惟原告本件係
    依民法第227條第1項準用遲延給付之規定，請求修繕系爭房
    屋之必要費用，以及系爭房屋交易價值貶損之損害等履行利
    益之損害賠償責任，依前開說明，亦無所據。
四、綜上所述，原告依據民法第227條第1項準用民法第231條第1
    項，請求被告給531萬5000元，及自109年10月7日起至清償
    日止，按週年利率5%計算之利息，為無理由，應予駁回。原
    告之訴既經駁回，其假執行之聲請失所依附，應併予駁回。
五、本件事證已臻明確，原告雖聲請本院至系爭房屋及系爭房屋
    所屬區分所有建物之其他專有部分，勘驗系爭房屋及該區分
    所有建物其他專有部分之結構，以證明系爭房屋之受損情形
    ，以及該區分所有建物其他專有部分並未如系爭房屋般受有
    系爭損害，欲據此推論系爭房屋受有系爭損害係被告於系爭
    房屋室內頂板鋪設隔熱棉所導致，惟系爭房屋受有系爭損害
    之事實，業經本院認定如前，無再行調查之必要，另縱使系
    爭房屋所屬區分所有建物之其他專有部分並未如系爭房屋般
    受有系爭損害之事實為真，然各區分所有權上方之頂樓平台
    日曬雨淋及管理維護之情形，有無滲漏水之情形均不同，各
    所有權人管理及維護房屋之方式亦有所差異，尚無從執此事
    實即推論系爭房屋室內頂板鋪設隔熱棉之行為與系爭房屋受
    有系爭損害間具有相當因果關係，故無至現場勘驗之必要 
    。原告復請求傳訊證人翁聖欽以證明拆除系爭房屋天花板時
    ，天花板內確有架設接水盤及導水管裝置云云。惟本件原告
    並非主張可歸責之瑕疵為系爭房屋頂板有滲漏水之瑕疵，則
    縱該設備為接水盤或導水管，亦與無本案無關，況經本院與
    原告確認該設備裝設之情形，是否為頂板貼覆隔熱棉後，再
    裝置前開設備，其表示「是」等語(本院卷第353頁)。可知
    ，系爭系爭頂板先貼設兩面各有一層鋁箔之隔熱棉後，其下
    再設置系爭設備，該設備既係裝設於隔熱棉後，顯無法發揮
    接水、導水之功效。是該設備縱認係導水盤、接水管，至遲
    於系爭房屋頂板裝設隔熱棉後，即無再作接水、導水之使用
    。本院審酌上情，認無訊問證人之必要。至於兩造其餘攻擊
    或防禦方法及證據，經本院審酌後，核與本件之結論，不生
    影響，爰不逐一論述，附此敘明。
六、訴訟費用負擔之依據：民事訴訟法第78條。
中　　華　　民　　國　　111 　年　　1 　　月　　5 　　日
                  民事第一庭　法　官　劉逸成
以上正本係照原本作成。　　　　　　　　　
如對本判決上訴須於判決送達後 20 日內向本院提出上訴狀。如
委任律師提起上訴者，應一併繳納上訴審裁判費。
中　　華　　民　　國　　111 　年　　1 　　月　　5 　　日
                              書記官  康雅婷